【裁判字號】    99,抗,152
【裁判日期】    990226
【裁判案由】    聲請解除限制出境
【裁判全文】
臺灣高等法院臺中分院刑事裁定           99年度抗字第152號
抗  告  人  臺灣臺中地方法院檢察署檢察官
被      告  甲○○原名蘇忠燕.
上列抗告人因被告聲請解除限制出境案件，不服臺灣臺中地方法
院中華民國99年1月7日裁定（99年度聲字第64號），提起抗告，
本院裁定如下：
    主  文
原裁定撤銷，發回臺灣臺中地方法院。
    理  由
一、原裁定以被告甲○○涉犯銀行法第125條第1項罪嫌，業經檢
    察官提起公訴，並經原法院函請入出國及移民署限制被告甲
    ○○出境、出海在案，然被告甲○○於原法院行準備程序及
    審理庭時，均依期出庭，且本案雖已進行審理一段期間，仍
    有許多事證待調查，無法於短期間內審結本案，為兼顧被告
    甲○○之工作權，認為已無限制被告甲○○出境、出海之必
    要，惟仍認被告甲○○有逃亡之虞，為確保審判程序之進行
    ，被告甲○○如可提出相當之保證金，當已足擔保到案，而
    無限制出境、出海之必要，因而准予被告甲○○於提出100
    萬元之保證金後，准予解除限制出境、出海。
二、惟按刑事訴訟係以確定國家具體之刑罰權為其任務，為保全
    證據並確保刑罰之執行，在訴訟程序進行中，自有實施強制
    處分之必要，而限制被告住居或乃防免其逃匿國外之必要措
    施，無非為保證被告到庭，以確保審判及執行程序之進行。
    執行限制住居方法，屬於刑事訴訟法第416條第1項第1款具
    保處分之範圍，應由事實審法院決定，限制出境之處分，無
    非為輔助具保、責付之效力，故有無限制出境之必要，當以
    此為考量（最高法院79年度臺抗字第476號、88年度臺抗字
    第166號、92年臺抗字第345號等裁定意旨參照）。從而，被
    告是否有解除限制住居必要，及限制住居後其原因是否仍然
    存在，受訴法院自應以審判及執行程序之進行是否因此而受
    影響為判斷依據，並按照訴訟進行程度，及其他一切情狀資
    為准駁之依據。經查：被告甲○○涉犯銀行法第29條第1項
    罪嫌重大，且吸收資金至少6,169萬6,357元，經檢察官提起
    公訴，並經原審法院認被告所為顯已嚴重破壞金融秩序，依
    入出國及移民法第6條第1項第6款，有限制出境之必要，而
    為限制出境，此一限制出境原因，乃在確保被告審判及執行
    而為之處分，參以被告於偵查中經傳拘未到，經發布通緝，
    於被告桃園國際機場入境時，方為警緝獲到案，足見被告已
    有逃亡之事實，苟被告因一審判決無罪，或認有罪但刑責甚
    輕，則原限制出境之原因固然因而消滅，惟如抗告人之犯罪
    嫌疑如屬重大，將來判決有罪，並認涉案情節重大，處刑數
    年，則被告縱其先前均依規定到庭接受審判，惟如任其出境
    ，被告非無可能棄保而滯留國外不歸，如有此可能性，為保
    全審判之進行及刑罰之執行，自有繼續限制抗告人出境之必
    要，不應以抗告人自偵查、審判迄今均有到庭應訊為由，即
    解除對抗告人之限制出境，致影響審判之進行及刑罰之執行
    ，乃原裁對被告涉案是否情節重大？交保一百萬元何以足以
    確保被告到案及執行？均未於理由中敘明，其裁定理由即有
    不備。又原裁定雖以本案雖已進行審理一段期間，仍有許多
    事證待調查，無法於短期間內審結本案，為兼顧被告甲○○
    之工作權，認為已無限制被告甲○○出境、出海之必要，惟
    限制出境並未限制被告在國內工作權，被告何以非在國外工
    作不可？何以因被告要至國外工作，即可因而解除其限制出
    境？原裁定亦未說明，徒以被告甲○○於原法院行準備程序
    及審理庭時，均依期出庭，且本案雖已進行審理一段期間，
    仍有許多事證待調查，無法於短期間內審結本案，為兼顧被
    告甲○○之工作權等理由，即裁定准被告甲○○於提出100
    萬元之保證金後，解除限制出境、出海，尚嫌速斷，檢察官
    抗告意旨執此指摘原裁定不當為有理由，應由本院將原裁定
    撤銷，並發回臺灣臺中地方法院更為適當之裁定。
四、據上論斷，應依刑事訴訟法第413條，裁定如主文。
中    華    民    國    99    年    2     月    26    日
            刑事第四庭    審判長法  官  洪  耀  宗
                                法  官  許  文  碩
                                法  官  蔡 王 金 全
上列正本證明與原本無異。
不得再抗告。
                                書記官  金  珍  華
中    華    民    國    99    年    3     月    1     日

司法院資訊處製作；財團法人民間司法改革基金會備份。
